臺灣高等法院臺中分院刑事判決　　　　　　　　　　九十一年度上訴字第八四號
　　上　訴　人
　　即　被　告　乙○○
　　選任辯護人　張慶宗
　　　　　　　　張志新
右上訴人因違反槍砲彈藥刀械管制條例案件，不服臺灣中地方法院九十一年度訴字第
四八四號中華民國九十一年四月八日第一審判決（起訴案號：臺灣臺中地方法院檢察
署九十一年度偵字第二六七號、含九十年偵一○二七、二七四二號），提起上訴，本
院判決如左：
      主  文
原判決撤銷。
乙○○未經許可持有手槍，累犯，處有期徒刑陸年陸月，併科罰金新臺幣貳拾萬元，
罰金如易服勞役，以罰金總額與陸個月之日數比例折算。扣案美國SMITH&WESSON廠製
口徑0.38吋之制式轉輪手槍壹把（槍枝管制編號：0000000000），槍號為
"S967903"，及制式0.38吋轉輪手槍子彈貳顆，彈底標記均為"ACP 38 SPL 98"，均沒
收。
      事  實
一、乙○○曾因槍砲彈藥刀械管制條例案件，經台灣台中地方法院判處有期徒刑三年
    四月，於民國（下同）八十六年九月十三日假釋付保護管束，指揮書執畢日期為
    八十八年六月十八日假釋期滿，未經撤銷假釋以已執行論，而執行完畢，仍不知
    悔改，其於八十九年十二月二十日晚上九時五十分許，駕駛車牌號碼Ｈ七－二八
    九一號自小客車，載其友人綽號「阿奇」不詳姓名年籍之成年男人，行駛至台中
    市○○路與公園路口前二十公尺許，見前方有警臨檢盤查，身上帶有其所有之美
    國SMITH&WESSON廠製，口徑0.38吋之制式轉輪手槍壹把（槍枝管制編號：000
    0000000），槍號為"S967903"，及已上膛制式0.38吋轉輪手槍子彈五顆
    （送鑑定時試射三顆），彈底標記均為"ACP 38 SPL 98"，因「阿奇」之男人在
    通緝中，恐被臨檢時查獲，「阿奇」即叫乙○○停車，以便其下車逃逸，「阿奇
    」於下車前迅速將上開槍、彈留置於小客車旋即下車逃跑，乙○○見狀，因恐為
    警查獲，竟未經許可，而將手槍插在由外套遮掩之前腰際持有上開手槍及子彈，
    然而繼續往前行駛約二十公尺，仍被警攔截停車，而查獲乙○○藏於前腰際，外
    以外套覆蓋之上開制式手槍一把、子彈五發。
二、案經台中市警察局移送台灣台中地方法院檢察署檢察官偵查起訴。
      理  由
一、訊之上訴人即被告乙○○（下稱被告）坦承右揭犯罪事實不諱，惟辯稱：查獲之
    槍彈係「阿奇」之男人所強迫插於其腰際，伊並無持有之意思，該「阿奇」者事
    後經查證為在台灣台中監獄另案執行之謝震宙云云，經查：(一)、被告於警訊、檢
    察官偵訊，及原審於九十一年三月一日初訊時均供稱：「阿奇」在關，但不知其
    姓名，伊沒有持有槍械的動機，是「阿奇」向伊借車，將槍放在車上，遇臨檢，
    伊才拿槍插在腰際，後來被警察在伊身上查到那支制式手槍及五顆子彈，讓伊去
    找「阿奇」來證明，我沒有持槍的動機；八十九年十二月二十日晚上，九十五時
    分許，駕駛車牌號碼Ｈ七－二八九一號自小客車，行駛至台中市○○路與公園路
    口遇警臨檢盤查，見車上有真實姓名年籍不詳綽號「阿奇」之友人所放的美國Ｓ
    ＭＩＴＨ＆ＷＥＳＳＯＮ廠製口徑０‧三八吋之制式轉輪手槍一把，及手槍內已
    上膛之制式０‧三八吋之制式轉輪子彈五顆，因恐為警查獲，將之持有並夾藏於
    腰際，外以外套覆蓋隱藏，惟仍為警查獲，扣得上開制式手槍一把、子彈五顆，
    當天確實是「阿奇」從車上將槍及子彈插在伊腰際，外面套上外套，以免被警察
    看到等語（見第一０二七號偵查卷第十頁反面、第二十一頁；原審卷第二十二頁
    ），是被告以前之供詞均稱：係「阿奇」逃逸之前，將手槍留在汽車內，伊乃自
    行藏匿持有之。被告嗣後於原審訊問雖供稱：「當初我在開車，我有看到他將槍
    拿出來，匆忙的插於我的腰際，他說你先替我帶著，以後再與我聯絡，就下車了
    。他說我沒有前科，前面臨檢你沒有事情。遇臨檢時就搜到槍枝了」等語（見原
    審卷第五十五頁反面），就前供自行藏匿手槍之情節已避重就輕，改口係「阿奇
    」將手槍強插在其腰際，然而被告就「阿奇」交付系爭槍、彈時，其確知所「阿
    奇」所留置者為槍、彈，其明知係槍、彈遇見警察臨檢時，未主動告知上情，或
    向警員自首，其本意認伊無前案，可能只查駕駛執照、行車執照等即可順利通行
    ，是其有持有之動機應屬明顯。又被告自承發現上述槍彈後，因恐遭警查獲，隨
    即持有並夾藏於腰際，繼續向前行使約二十公尺，而持有係以具有支配其物之意
    思，且事實上支配其物為已足，不以把握其物為必要，重在事實上之支配，被告
    上開行為已該當於持有制式手槍及子彈之犯罪構成要件。(二)、經警察於被告身上
    所扣得之槍、彈，經鑑定結果，手槍一把（槍枝管制編號：000000000
    0）係美國SMITH&WESSON廠製口徑0.38吋之制式轉輪手槍，槍號為"S967903" ，
    槍管內具伍條右旋來復線，機械性能良好，而子彈五顆係制式0.38吋轉輪手槍彈
    ，彈底標記均為"ACP 38 SPL 98"，均具殺傷力，此有內政部警政署刑事警察局
    九十年一月十一日刑鑑字第二三八二號鑑驗通知書附卷可稽（見第二七四二號偵
    查卷第二十三頁）。(三)、至於被告嗣後於原審及本院均舉證人即現在台灣台中監
    獄另案執行之謝震宙即為將扣案槍、彈插入其腰際之人，謝震宙亦附和被告之辯
    詞於原審證稱：「於八十九年十二月二十日晚上約九點多，開車子到中華路路口
    ，要回家裡，身上有帶槍一支、子彈五顆，都是我的，陳也知道。當時我在通緝
    中。乙○○不知我的真正姓名。我的綽號叫『阿奇』，於當天晚上九點五十分許
    ，在中華路與公園路口，因看到前面在臨檢，離二十公尺左右，我叫他先讓我下
    車，我就把槍拿給他，插在他的腰際，（當時是冬天，把他的外套掀開，槍直接
    插在他的前腰際），我先下車，當時離臨檢站很近，叫他放好，我是直接告訴他
    過幾天再聯絡，他沒有反抗，因下車得很匆忙，我有叫他收好」云云（見原審卷
    第五十五頁），謝震宙另於本院亦證稱：「（對你在原審之證言有何意見？提示
    原審筆錄）實在。是我塞在他的腰際。（你綽號叫什麼？）我有好幾個綽號，阿
    賴、阿奇都是。（你坐作被告車之時，槍放在何處？）我身上，我沒有跟他講，
    我放在身上，用衣服遮住。（你有無告訴他槍要如何拿回來？）我說過兩天聯絡
    他。（被告如何回答？）他還沒有回答我就跑了。．．．（被告穿著如何？有無
    告訴被告槍有無殺傷力？）被告穿夾克，我翻開他夾克塞進槍枝我就下車了。我
    沒有告訴他槍是制式手槍或是改造槍，或有無殺傷力。（臨檢是否如你原審所講
    距離二十公尺？）對。不到一分鐘就被警察臨檢了。」云云（見本院卷第四十一
    －四十三頁），然而本件「阿奇」之男人是否即係證人謝震宙，徒有被告及謝震
    宙之供詞，遍查全卷證據別無其證據可資調查證明為真實。況且，證人謝震宙因
    另案懲治盜匪條例及槍砲彈藥刀械管制條例等多起案件，分別經本院及台灣台中
    地方法院判決科處有期徒刑一年、一年六月、六月、一年、十三年併科罰金新台
    幣一百八十萬元、十二年確定，經檢察官聲請本院定其應執行刑為有期徒刑二十
    年，有本院謝震宙前案紀錄表及本院九十一年度聲字第六七六號裁定各乙件在卷
    可稽，因此，證人謝震宙為上述不利於己之供詞，縱然經起訴審判科刑，亦不會
    逾其為上開裁定所定執行刑，其圖卸被告刑責而為附和之詞，灼然可見，此部分
    被告及證人謝震宙所供證情節，與被告先前在警訊、偵查及原審初供情節出入頗
    大，非可據被告供詞及被告嗣後在原審及本院之供述，即認定謝震宙即為「阿奇
    」之男人，自不能據謝震宙所為供詞而為有利被告之認定。(四)、本件事證明確，
    被告所否認與辯解，無非卸責飾詞，核無可採，其犯行堪予認定，應依法論科。
二、按槍砲彈藥刀械管制條例所謂之「持有」，係指執持占有，為一種事實狀態，應
    依客觀事實認定之，扣案之手槍一把（槍枝管制編號：0000000000）
    ，子彈五顆等，雖先為綽號「阿奇」之成年男子友人所持有而遺留，惟被告基於
    持有該槍、彈之故意，因恐遭警查獲，繼續加以持有並夾藏於前腰際，外以外套
    覆蓋隱藏，其對上開槍彈已達置於其實力支配下之執持占有程度，即屬該條例所
    謂之「持有」。是核被告基於持有制式槍枝、及制式子彈之行為，係犯槍砲彈藥
    刀械管制條例第七條第四項之未經許可持有制式手槍罪、及同條例第十二條第四
    項未經許可持有子彈罪。被告一行為而持有上開制式手槍、子彈，係一行為觸犯
    數罪名，為想像競合犯，應依刑法第五十五條之規定，論以情節較重之未經許可
    持有制式手槍罪。被告前曾因槍砲彈藥刀械管制條例案件，經台灣台中地方法院
    判處有期徒刑三年四月，於八十六年九月十三日假釋付保護管束，於八十八年六
    月十八日假釋期滿，未經撤銷假釋以已執行論，而執行完畢，有臺灣臺中地方法
    院檢察署刑案查註紀錄表及本院被告全國前案紀錄表在卷可稽附卷可稽，其受有
    期徒刑之執行完畢後，五年以內再犯本件有期徒刑以上之罪，為累犯，應依刑法
    第四十七條規定加重其刑。原審以被告罪證明確，依法論罪科刑，固非無見，惟
    查：被告係先前持有槍、彈之「阿奇」者逃逸之前，將手槍留在汽車內，其乃自
    行藏匿持有之，如前所述，原判決僅據被告及證人謝震宙相互附和之供詞，別無
    其他調查所得積極之證據，即認定謝震宙即為交付槍、彈與被告之「阿奇」之男
    人，並認定謝震宙將手槍插於被告腰際，均有未洽。被告上訴意旨否認犯罪指摘
    原判決量刑過重，固無可取，惟原判決既有上述可議之處，自屬無可維持，應由
    本院撤銷改判。爰審酌被告持有上開制式手槍、及子彈，所為足以嚴重影響社會
    秩序，惟念及被告於審判時對犯罪情節供述明確，有助於法院對事實真相之調查
    ，其犯後態度尚佳，而公訴人對被告乙○○具體求處有期徒刑六年六月，本院認
    與其罪責相符等一切情狀，量處如主文第二項所示之刑，並諭知被告併科罰金新
    臺幣二十萬元，以及罰金如易服勞役之折算標準。扣案之手槍一把（槍枝管制編
    號：0000000000）係美國SMITH&WESSON廠製口徑0.38吋之制式轉輪手
    槍，槍號為"S967903"，槍管內具伍條右旋來復線，機械性能良好，而子彈二顆
    （其餘三顆均經鑑驗試射耗損）係制式0.38吋轉輪手槍彈，彈底標記均為"ACP
    38 SPL 98"，均具殺傷力，均係違禁物，應依刑法第三十八條第一項第一款之規
    定宣告沒收。
據上論斷，應依刑事訴訟法第三百六十九條第一項前段、第三百六十四條、第二百九
十九條第一項前段，槍砲彈藥刀械管制條例第七條第四項、第十二條第四項，刑法第
十一條前段、第五十五條、第四十七條、第四十二條第三項、第三十八條第一項第一
款，判決如主文。
本案經檢察官甲○○到庭執行職務。
中        華        民        國  九 十 一  年     九     月　　十一　  日
  臺灣高等法院臺中分院刑事第七庭
                                        審判長法  官　林　榮　龍
                                              法　官　黃　日　隆
                                              法　官　江　錫　麟
右正本證明與原本無異。
如不服本判決應於收受送達後十日內向本院提出上訴書狀，其未敘述上訴之理由者並
得於提起上訴後十日內向本院補提理由書（均須按他造當事人之人數附繕本）。
                                              書記官  陳  振　海
中        華        民        國  九 十 一  年     九     月　　十三　  日
附錄本案論罪科刑法條：
槍砲彈藥刀械管制條例第七條第四項：
未經許可，持有、寄藏或意圖販賣而陳列第一項所列槍砲、彈藥者，處五年以上有期
徒刑，併科新台幣一千萬元以下罰金。
槍砲彈藥刀械管制條例第十二條第四項：
未經許可，持有、寄藏或意圖販賣而陳列子彈者，處五年以下有期徒刑，併科新台幣
三百萬元以下罰金。
                                                                        Ｋ
